臺灣臺中地方法院刑事判決　　　　　　　96年度訴緝字第33號
公　訴　人　臺灣台中地方法院檢察署檢察官
被　　　告　乙○○
　　　　　　　　　　　弄5號
上列被告因違反護照條例等案件，經檢察官提起公訴（94年度偵
字第15255號），本院合議庭裁定由受命法官獨任進行簡式審判
程序，判決如下：
    主  文
乙○○連續幫助行使偽造私文書，足以生損害於公眾及他人，處
有期徒刑參月，如易科罰金，以銀元參佰元即新臺幣玖佰元折算
壹日。緩刑貳年。如附表所示之物均沒收。
    犯罪事實
一、張瑞文（業經本院九十五年度訴字第二三九號審結）明知丙
    ○○、乙○○並無申辦中華民國普通護照之真意，竟為取得
    他人國民身分證持以冒名申辦護照，而基於行使變造國民身
    分證以供申請護照及行使偽造私文書之概括犯意，分別於九
    十四年六月二十七日及七月一日某時（起訴書誤載為六月二
    十五日某時），前往乙○○位於臺中縣太平市○○里○○路
    ○段三八七巷六弄五號住處，各以新臺幣（下同）三千元之
    代價合計六千元，向乙○○先後收購其妻即不知情之丙○○
    以及乙○○本人之國民身分證正本各一張，乙○○雖非明知
    張瑞文收購其等國民身分證之目的，然其可預見國民身分證
    係表彰個人身分、年籍姓名資料之重要證明，無故收購他人
    國民身分證者，可能作為上開行使偽造文書等犯罪之用途，
    且取得非本人之國民身分證之目的，常在掩飾犯行以逃避追
    查，竟仍基於縱有人持以犯罪亦無違反其本意之幫助上開犯
    罪之不確定概括故意，連續將該二張國民身分證交付予張瑞
    文供其使用，張瑞文並於七月一日偕同乙○○前往戶政事務
    所換發其本人之國民身分證後交付之，嗣將丙○○、乙○○
    之國民身分證上的照片取下，換貼不詳年籍姓名女子及男子
    之相片各一張之方式，而變造「乙○○」、「丙○○」名義
    之國民身分證各一張，足以生損害於乙○○、丙○○之利益
    及戶政機關對於國民身分證管理之正確性。張瑞文復承前開
    犯意，先後於九十四年七月一日及同月六日，將前開變造「
    丙○○」及「乙○○」名義之國民身分證，自行或委由不知
    情之李成仁，持往臺中市「一全旅行社」委託代為申請中華
    民國普通護照，並利用該旅行社不知情之職員鄧慧美在中華
    民國護照申請書上申請人簽名欄內偽造「丙○○」、「乙○
    ○」名義之署名各一枚，而偽造渠等名義之中華民國普通護
    照申請書，連同上開變造之國民身分證持向外交部領事局臺
    中辦事處申請「丙○○」、「乙○○」名義之中華民國普通
    護照而行使之，致其中偽以「丙○○」名義申辦護照部分，
    經該管公務員實質審核一時未察，於九十四年七月一日，誤
    予核發「丙○○」名義之護照，另偽以「乙○○」名義申辦
    護照部分，則於九十四年七月六日上午九時許，經該管公務
    員實質審核「乙○○」之證件時，發現該國民身分證係經變
    造，而未核發護照，均足以生損害於入出境管理機關對入出
    境管理之正確性及外交部領事事務局對於核發、管理護照之
    正確性及丙○○、乙○○之利益，嗣循線查獲上情。
二、證據名稱：
  (一)被告乙○○分別於偵訊時、本院準備程序及審理時之自白。
  (二)同案被告張瑞文之供述及證人丙○○、鄧慧美、李成仁於警
    詢或偵查中之證述。
  (三)丙○○、乙○○名義之中華民國普通護照申請書暨換貼相片
    之身分證影本各一份附卷可稽。
  (四)變造乙○○名義之國民身分證一張扣案可證。
  (五)臺灣高等法院被告前案紀錄表及臺灣臺中地方法院檢察署刑
    案資料查註紀錄表各一份。
三、查被告乙○○行為後，刑法部分條文於九十四年二月二日經
    總統公布修正，並自九十五年七月一日起施行；又刑法施行
    法增訂第一條之一，亦於九十五年六月十四日經總統公布，
    並自同年七月一日起施行。經綜合比較修正前、後之法律，
    揆諸最高法院九十五年五月二十三日九十五年度第八次刑庭
    會議著有決議及修正後刑法第二條第一項之「從舊從輕」原
    則，本件以適用修正前之相關刑罰法律，對被告較為有利，
    並應適用修正前刑法相關規定論處。又共同正犯因相互間利
    用他方之行為，以遂行其犯意之實現，本於責任共同之原則
    ，有關從刑之沒收部分，雖他共同正犯所有供犯罪所用之物
    ，亦應於其本身所處主刑之後，併為沒收之諭知。幫助犯則
    僅對犯罪構成要件以外之行為為加功，且無共同犯罪之意思
    ，自不適用該責任共同之原則，對於正犯所有供犯罪所用或
    因犯罪所得之物，勿庸併為沒收之宣告。最高法院八十六年
    度台上字第六二七八號、九十一年度台上字第五五八三號判
    決意旨可資參照。是本件被告乙○○既係幫助犯，則就同案
    被告張瑞文依刑法第三十八條第一項第二款之規定諭知沒收
    宣告之扣案的變造「乙○○」名義國民身分證上所換貼之不
    詳年籍姓名男子相片一張，及未扣案之變造「丙○○」名義
    之國民身分證上所換貼之不詳年籍姓名女子相片一張，不併
    予宣告沒收。至同案被告張瑞文於偽造之「乙○○」、「丙
    ○○」名義之中華民國普通護照申請書上，偽造之「乙○○
    」、「丙○○」署押各一枚，均屬偽造之署押，爰依刑法第
    二百十九條之規定，不問屬於犯人與否，均宣告沒收，均附
    此敘明。
四、依刑事訴訟法第二百七十三條之一第一項、第二百九十九條
    第一項前段、第三百十條之二、第四百五十四條第一項，護
    照條例第二十三條第一項、第二項，刑法第十一條前段、第
    二條第一項前段、第二百十六條、第二百十條、第二百十九
    條、第三十條第一項、第二項、第七十四條第一項第一款、
    （修正前，下同）第五十五條、第五十六條、第四十一條第
    一項前段，修正前罰金罰鍰提高標準條例第二條，現行法規
    所定貨幣單位折算新臺幣條例第二條，判決如主文。
本案經檢察官甲○○到庭執行職務。
中　　華　　民　　國　　96　　年　　1 　　月　　31　　日
　　　　　　　　　臺灣臺中地方法院刑事第五庭
                      法  官  吳崇道
以上正本證明與原本無異。
如不服本判決，應於判決送達後10日內，向本院提出上訴狀，上
訴於臺灣高等法院臺中分院（須附繕本）。
  　　　　　　　　　　書記官　黃舜民
中　　華　　民　　國　　96　　年　　1 　　月　　31　　日
附表：
於偽造「乙○○」、「丙○○」名義之中華民國普通護照申請書
上申請人簽名欄內偽造之「乙○○」、「丙○○」署押各壹枚。
附錄本案論罪科刑法條全文
護照條例第23條：
偽造、變造國民身分證以供申請護照，足以生損害於公眾或他人
者，處5年以下有期徒刑、拘役或科或併科新臺幣50萬元以下之
罰金。
行使前項文書者，亦同。
將國民身分證交付他人或謊報遺失，以供冒名申請護照者，處5
年以下有期徒刑、拘役或科或併科新臺幣10萬元以下之罰金。
前項冒用名義者，亦同。
受託申請護照，明知第1項至第4項事實或偽造、變造或冒用之照
片，仍代申請者，處5年以下有期徒刑、拘役或科或併科新臺幣
10萬元以下之罰金。
刑法第216條：
行使第210條至第215條之文書者，依偽造、變造文書或登載不實
事項或使登載不實事項之規定處斷。
刑法第210條：
偽造、變造私文書，足以生損害於公眾或他人者，處5年以下有
期徒刑。
